【裁判字號】    97,上,429
【裁判日期】    980325
【裁判案由】    返還投資款
【裁判全文】
臺灣高等法院臺中分院民事判決  97年度上字第429號
上  訴  人  甲○○
訴訟代理人  李清輝律師
複  代理人  乙○○
被  上訴人  丙○○○○○○
訴訟代理人  周進文律師
上列當事人間請求返還投資款事件，上訴人對於民國97年10月22
日臺灣臺中地方法院97年度訴字第325號第一審判決提起上訴，
本院於98年3月11日言詞辯論終結，判決如下：
    主  文
上訴駁回。
第二審訴訟費用由上訴人負擔。
    事實及理由
一、上訴人於原審起訴主張：伊與訴外人即主債務人賴宥璁（原
    名丁○○）於民國（下同）87年9月30日就投資興建建物開
    設補習班簽訂合夥契約，上訴人依合夥契約交付投資金額新
    台幣（下同）500萬元，匯入賴宥璁委託之范姜美伊帳戶，
    由被上訴人任其保證人，於收款收據二約定：「乙方（即上
    訴人，以下同）有權清查資金之運用及流向，甲方（即丁○
    ○，以下同）不得有危害乙方資金及權利，否則乙方有權無
    條件撤資伍佰萬及利息。」是該收款收據除證明上訴人已有
    匯款予賴宥璁之事實外，另在上訴人與賴宥璁間之合夥關係
    中，就上訴人所投資之資金，賴宥璁有忠實履行合夥事務之
    義務，而上訴人有其監督投資資金運用之權利，被上訴人於
    收款收據上除見證上訴人有交付投資款項予賴宥璁之事實外
    ，另為同意對賴宥璁若有危害上訴人資金及權利，上訴人有
    權無條件撤資伍百萬及利息部分，負擔保證人責任。惟賴宥
    璁並未依約忠實履行合夥事務，致上訴人投資之上開金額不
    知去向，且對於上訴人要求賴宥璁依約提出資金之運用及流
    向資料也置之不理，雖賴宥璁事後有簽發票面金額500萬元
    之本票予伊，但屆期提示卻未獲兌現，伊持該本票向原審法
    院聲請本票准許強制執行之裁定確定，然因賴宥璁無財產足
    以清償，並獲換發債權憑證，依民法第745條規定之反面解
    釋，伊得請求被上訴人依民法保證人責任，返還上訴人所投
    資之金額。為此求為命被上訴人應給付人500萬元及自起訴
    狀繕本送達翌日起加計法定遲延利息暨供擔保以宣告假執行
    之判決。原審判決駁回其訴，上訴人提起上訴，上訴聲明：
    (一)原判決廢棄；(二)被上訴人應給付人5,000,000元及自起訴
    狀繕本送達翌日起至清償日止按年息5%計算之利息；(三)上訴
    人願供擔保聲請宣告假執行。
二、被上訴人則以：
  (一)上訴人起訴主張之合夥關係，係上訴人與訴外人賴宥璁（為
    被上訴人之兄）間之糾葛，與被上訴人無涉，上訴人提出之
    收款收據上被上訴人名義之簽名並非被上訴人所為，亦未授
    權他人代簽，被上訴人否認該收款收據之真正。法務部調查
    局鑑定結果雖以收款收據上之被上訴人簽名與被上訴人筆跡
    筆劃特徵相同，與事實不符，鑑定結果並不正確。
  (二)上訴人提出之收款收據，被上訴人名義之簽名係在「見證保
    證人」欄，所謂見證保證人之真意係指被上訴人就該事實為
    見證，上訴人主張被上訴人係保證人云云，與事實不合。又
    退步言之，縱被上訴人係以保證人身分於系爭收款收據上簽
    名，然依系爭收款收據所載，被上訴人保證之債務係系爭收
    款收據二所約定之債務，即「甲方不得有危害乙方資金及權
    利，否則乙方有權無條件撤資五百萬元及利息」，核該約定
    內容係指賴宥璁不得挪用上訴人資金及權利，如賴宥璁違反
    者，被上訴人始就該特定條件下所發生之債務負保證責任。
    換言之，被上訴人因系爭收款收據所負擔之保證責任並非泛
    指上訴人與賴宥璁間之所有債務，亦非因該投資興建、出售
    房屋所生之一切債權，而係僅指上訴人投資5,000,000元予
    賴宥璁，以作為投資興建、出售房屋，如賴宥璁挪用該資金
    而對上訴人所負之責任。賴宥璁如未挪用上訴人所投資之50
    0萬元作為其他用途者，縱使上訴人對賴宥璁有其他請求權
    ，該等債務亦非被上訴人保證之範圍。上訴人以系爭收款收
    據主張被上訴人應負保證人之責任，應由上訴人就賴宥總挪
    用上訴人投資款予其他用途而造成上訴人受所損害之事實負
    舉證責任。
  (三)上訴人持有並據以聲請本票裁定及強制執行之賴宥璁所開立
    之本票，係上訴人投資500萬元後，因房地產不景氣且價格
    下滑，上訴人不願負擔虧損，於92年11月6日要求賴宥璁退
    還其投資款，賴宥璁因合夥興建之房屋尚未售出無款項可供
    清償上訴人，而書立該紙本票予上訴人，約定於95年12月26
    日清償，有上訴人92年11月6日書立之切絕書可憑。即該本
    票係上訴人與賴宥璁就相互間之投資事宜成立和解，約定上
    訴人不負擔虧損，而由賴宥璁原額退還500萬元予上訴人，
    此項債務並非系爭收款收據所約定應由被上訴人負擔之保證
    責任範圍，上訴人自不得以該本票主張被上訴人應負擔保證
    責任。又依上訴人另對賴宥璁及何蘇春妹所提之刑事告訴，
    檢察官偵查結果亦認為賴宥璁並未有挪用資金之情事，此足
    以證明系爭收款收據所約定之債務並未發生，上訴人為本件
    請求，並無理由。
  (四)上訴人與賴宥璁間之合夥投資之關係，既已解除，並由賴宥
    璁簽發本票交予上訴人退還上訴人之投資款，系爭收款收據
    所約定之債務，已更改為該本票債務，系爭收款收據約定之
    債務已因此消滅。退步而言，如認賴宥璁所開立本票即系爭
    收款收據所約定之債務，然上訴人既同意賴宥璁於95年12月
    26日清償該筆債務，依民法第755條規定，上訴人允許賴宥
    璁延期清償時，被上訴人並未就該延期為同意，被上訴人當
    就此延期債務不負保證責任，上訴人請求被上訴人履行保證
    人責任，即屬無據。並聲明求為判決：上訴駁回；如受不利
    判決，願供擔保聲請免為假執行。
三、上訴人主張與訴外人賴宥璁有合夥關係，上訴人交付投資款
    5,00萬元予賴宥璁，合夥興建建物開設補習班，事後上訴人
    撤資，賴宥璁於92年11月6日簽簽同額，到期日為95年12月
    26日之本票交付予上訴人，經上訴人屆期提示未獲兌付，上
    訴人持以向原審法院聲請本票准予強制執行之裁定確定，並
    據以聲請強制執行，因訴外人賴宥璁無財產可供清償而換發
    債權憑證等事實，業據上訴人提出合夥契約、本票裁定、裁
    定確定證明書、民事強制執行聲請暨權權憑證聲請狀、財政
    部台灣省南區國稅局95年度綜合所得稅各類所有資料清單等
    影本為證，且為被上訴人所不爭執，堪信真正。
四、上訴人主張其匯款至訴外人賴宥璁指定之范姜美伊帳戶，上
    訴人、賴宥璁、被上訴人在收款收據上簽名，約定上訴人有
    權清查資金之運用及流向，訴外人賴宥璁不得有危害上訴人
    資金及權利，否則上訴人有權無條件撤資，被上訴人並任賴
    宥璁之保證人，因賴宥璁對上訴人以存證信函、律師函催告
    提供資金運用及流向之文件，賴宥璁均予推拖，已危害上訴
    人之資金及權利，上訴人向賴宥璁主張撤資，賴宥璁同意，
    因賴宥璁無現金而於92年11月6日簽發500萬元之本票交付予
    上訴人，約定於95年12月26日清償，上訴人已對主債務人聲
    請強制執行而無結果，被上訴人即應負保證人之責任等情，
    然為被上訴人所否認，並以前詞置辯。是以，本件兩造主要
    爭執之事項為：系爭收款收據上被上訴人之簽名是否真正？
    收款收據如係真正，被上訴人於「見證保證人」欄簽名之真
    意為何？上訴人依收款收據二之約定，主張被上訴人應負保
    證人之責任，並請求給付500萬元，是否有據？茲分敘如后
    ：
  (一)上訴人主張被上訴人在系爭收款收據上「見證保證人」欄簽
    名，並提出收款收據乙紙為證，被上訴人則否認收款收據上
    被上訴人名義之簽名為其所為。經原審法院依聲請將系爭收
    款收據原本及兩造各自提出及聲請原審法院調取，均不爭執
    為被上訴人簽名之保險附約附加（變更）申請書、理賠申請
    書、更改姓名申請書、姓名變更登記申請書、信用卡申請書
    、印鑑卡等文件原本，送請法務部調查局鑑定其簽名筆跡是
    否為同一人所為，經該局以歸納分析、特徵比對方法鑑定，
    鑑定結果以：甲1類筆跡（即系爭收款收據上見證保證人欄
    之被上訴人簽名筆跡）與乙類筆跡（即前述兩造各自提出及
    原審法院調取之文書原本上被上訴人簽名筆跡）筆劃特徵相
    同，有該局97年8月29日調科貳字第09700335130號鑑定書在
    卷可憑，是被上訴人辯稱系爭收款收據「見證保證人」欄之
    被上訴人簽名非其所為云云，要難採信。
  (二)系爭收款收據記載內容主要有二部分：「一甲方（即賴宥璁
    ）經范姜美伊之帳戶收到甲○○之資金新台幣伍佰萬元整做
    為合資補習班建設之用。二乙方（即上訴人）有權利清查資
    金之運用及流向，甲方不得有危害乙方資金及權利，否則乙
    方有權無條件撤資伍佰萬元及利息。」等語，並除甲、乙雙
    方簽署外，另由被上訴人在「見證保證人」欄簽名，依收款
    收據之上述記載，其一之記載應係在確認上訴人確有交付投
    資款500萬元予賴宥璁之事實，其二則在規範上訴人與訴外
    人賴宥璁就上訴人交付之500萬元投資款，上訴人有權加以
    清查，訴外人賴宥璁不得危害上訴人資金及清查之權利，如
    有危害，上訴人得請求撤回資金並附加利息，故依此約定之
    文義判斷，被上訴人簽名欄位之「見證保證人」既曰「見證
    」及「保證」，自應係就收款收據一所載之事實由被上訴人
    「見證」其確實存在，就二所約定之合夥人間權利、義務關
    係，則由被上訴人負擔「保證」之責任，而收款收據二之約
    定，主要負擔義務之人為訴外人賴宥璁，故解釋上，自應解
    為被上訴人係就訴外人賴宥璁對上訴人所負上開約定之債務
    不履行負保證責任，始符合當事人間之真意。被上訴人辯稱
    所謂「見證保證人」僅係被上訴人就該事實為見證，並非負
    保證責任之意，惟「見證」與「保證」之文字字義本即不同
    ，且在法律上之效果亦有顯著差距，如兩造之真意僅為被上
    訴人為收款收據所載事實為見證，實無約定為「見證『保證
    』人」之必要，是故，被上訴人此部分所辯亦難採信，上訴
    人主張被上訴人於收款收據見證保證人欄簽名，係就訴外人
    賴宥璁對上訴人應負收款收據二之債務為保證，應堪採信。
  (三)上訴人固主張本件被上訴人依系爭收款收據二所約定之保證
    責任已發生，惟為被上訴人否認。按當事人主張有利於己之
    事實者，就其事實有舉證之責任，民事訴訟法第277條前段
    定有明文；又民事訴訟如係由上訴人主張權利者，應先由上
    訴人負舉證之責，若上訴人先不能舉證，以證實自己主張之
    事實為真實，則被告就其抗辯事實即令不能舉證，或其所舉
    證據尚有疵累，亦應駁回上訴人之請求；請求履行債務之訴
    ，除被告自認上訴人所主張債權發生原因之事實外，應先由
    原告就其主張此項事實，負舉證之責任，必須證明其為真實
    後，被告於其抗辯事實，始應負證明之責任，此為舉證責任
    分擔之原則（最高法院17年上字第917號、43年台上字第377
    號判例參照）。是上訴人主張被上訴人依收款收據二約定應
    負之保證責任發生，既為被上訴人所否認，揆諸前揭法條及
    判例之意旨，自應由上訴人就被上訴人應負之保證責任發生
    之事實，負舉證之責任。按系爭收款收據二之約定為：「乙
    方（即上訴人，以下同）有權清查資金之運用及流向，甲方
    （即丁○○，以下同）不得有危害乙方資金及權利，否則乙
    方有權無條件撤資伍佰萬及利息。」，並由被上訴人為賴宥
    璁此項債務之保證人，故上訴人主張被上訴人之保證責任已
    發生，自應舉證證明訴外人賴宥璁有妨害上訴人清查資金之
    運用及流向，並危害上訴人之資金及權利，上訴人主張無條
    件撤資，對訴外人賴宥璁有請求返還投資款之債權及已對主
    債務人之財產強制執行而無效果等事實存在。至於訴外人賴
    宥璁縱對上訴人負有債務，如非屬因上開保證事項而生之債
    務，被上訴人對之自不負保證之責任。經查：
  1.上訴人主張訴外人賴宥璁並未忠實履行合夥事務，致上訴人
    之投資款不知去向，上訴人以存證信函及律師函要求清查資
    金之運用及流向，訴外人賴宥璁亦置之不理等事實，固據上
    訴人提出存證信函及律師函為證，惟上訴人提出之存證信函
    及律師函分別為93年1月5日、93年12月3日所寄發，均在上
    訴人於92年11月6日取得訴外人賴宥璁簽發之面額500萬元之
    本票之後，上訴人既主張上開本票係上訴人依收款收據二主
    張無條件撤資經訴外人賴宥璁同意，因訴外人賴宥璁缺乏現
    金而簽發交付，則上訴人與訴外人賴宥璁就其等間之合夥關
    係，已於92年11月6日達成上訴人撤資、訴外人賴宥璁返還
    上訴人投資款之合意，上訴人嗣復再以所提證物之存證信函
    、律師函向訴外人賴宥璁請求清查資金，顯有可議，是上開
    書證自無從作為訴外人賴宥璁於上訴人與其合意撤資（即92
    年11月6日）前，有未依上訴人請求提供清查資金運用及流
    向之證明，此外，上訴人復未提出他項事證證明訴外人賴宥
    璁有違反上揭收款收據二前段約定之事實，其此部分主張已
    難憑信。
  2.訴外人賴宥璁經上訴人要求同意上訴人撤資，並於92年11月
    6日簽發面額500萬元之本票交予上訴人之事實，為兩造所不
    爭執，上訴人主張此即訴外人賴宥璁依收款收據二約定應負
    之返還上訴人投資款之債務云云，惟被上訴人辯稱係上訴人
    與訴外人賴宥璁就合夥投資事宜成立和解，約定上訴人不負
    擔虧損而由訴外人賴宥璁返還上訴人500萬元投資款，該項
    債務並非收款收據二所約定被上訴人應負保證責任之債務等
    語。按上訴人前曾對訴外人何蘇春妹、賴宥璁提出詐欺罪之
    刑事告訴，於偵查中訴外人賴宥璁陳稱：房子建好後，因92
    1大地震，景氣不好，房子賣不出去，因為有向銀行貸款，
    部分房子出售的錢不足還貸款，房子賣不出去，上訴人也知
    道，上訴人也找朋友來仲介，幫忙銷售，伊曾提議將房子過
    戶給上訴人抵債，上訴人不同意，伊只好開500萬本票給上
    訴人等語，而上訴人亦在偵查中承認有找朋友仲介幫忙銷售
    興建完工的房子及訴外人賴宥璁有叫上訴人補貼700萬元承
    接一層樓為上訴人拒絕等語，並有建造執照、土地謄本、所
    有權狀及建案文宣附於偵查卷可憑，已據原審及本院調取台
    灣台中地方法院檢察署94年偵字第18041號（含94年發查字
    第138號、94年他字第1194號）、95年偵字第15259號（含95
    年他字第950號）偵查案卷查核屬實，則訴外人賴宥璁取得
    上訴人交付之投資款後確有興建大樓完工及與上訴人協商以
    由上訴人取得部分建物所有權之方式分配利益之事實，並因
    此經檢察官不起訴處分不起訴處分確定；另訴外人賴宥璁之
    所以於92年11月6日簽發交付面額500萬本票，經賴宥璁於原
    審到庭證稱：伊有開500萬本票給上訴人，係因已經虧損，
    上訴人表示他不受虧損，要求處理，伊當時表示願意將房子
    過戶給上訴人，上訴人不接受，伊才在92年11月6日簽發500
    萬元本票給上訴人。約定95年12月底清償，當時上訴人同意
    以此方式系爭投資款問題。但交付本票後不久，上訴人就不
    斷對我提出刑事詐欺告訴，我票款沒有清償，目前我也無資
    力清償。」等語（見原審97年3月12日言詞辯論筆錄），核
    與證人劉宗烈於前開95年他字第950號偵查中到庭所證稱：
    在92年11月6日之前，是上訴人打電話給證人表示不想要投
    資了，想要將500萬元拿回來，所以證人與上訴人、賴宥璁
    在92年11月6日洽談上訴人希望早點將投資款500萬元拿回去
    ，因為賴宥璁沒有辦法，後來賴宥璁表示最快的還款日期是
    95年12月26日，所以才會再本票上寫到期日是95年12月26日
    ，上訴人同意才會收下本票。在簽本票前的幾個月有說補習
    班是否要給上訴人接1戶或是怎麼算，但價格上訴人不願意
    接受，上訴人當場表明要退還500萬元的股金等情相符，參
    酌上訴人於偵查中亦自承訴外人賴宥璁前確有提議由上訴人
    承接房屋抵償之情節以觀，是證人賴宥璁所證稱交付本票之
    緣由，當屬事實而堪採信。則上訴人投資500萬元予訴外人
    賴宥璁，與之合夥興建補習班大樓，並約定按出資比例分配
    房屋出售所得價金及未售完之餘屋，惟上訴人與訴外人賴宥
    璁間之合夥契約並非保證獲益，如有盈虧，亦應由合夥人分
    受，則既係因未獲現金利益之分配且不同意訴外人賴宥璁提
    出之以未出售餘屋由上訴人補足差額後承接之分配方式，遂
    要求撤資退還投資款，經訴外人賴宥璁同意上訴人撤資，而
    簽發面額500萬元之本票予上訴人，並約定於95年12月26日
    清償，核其撤資之原因，與系爭收款收據二所約定之事由（
    即訴外人賴宥璁有危害上訴人資金及清查權利之行為）容有
    差異，此外，上訴人復未能再提出其他事證，證明訴外人賴
    宥璁有何未履行系爭收款收據二所約定義務之情事。則被上
    訴人辯稱訴外人賴宥璁與上訴人就本件投資事宜成立和解，
    而由賴宥璁簽發本票退還投資款予上訴人，該項債務並非系
    爭收款收據所約定應由被上訴人負擔之保證責任之債務，堪
    信有理。
  (四)上訴人另於本院指陳，訴外人賴宥璁自87年9月底收取上訴
    人之500萬元投資款後，並未依系爭合夥契約 (參原審證一)
    第4條規定: 「資金之管理以公司名義於金融機構開戶，統
    籌管理」存入倫有建設公司之帳戶，作為投資與興建建物開
    設補習班之用，此可參倫有建設公司之會計莊白鈴於台中地
    檢95年他字第950號詐欺安95年6月2日之證述，此亦為訴外
    人訴外人賴宥璁所承認，是訴外人賴宥璁之行為已危害上訴
    人之資金及清查該資金運用及流向之權利，系爭收款收據第
    二條應由被上訴人負擔之保證責任債務業已發生，上訴人自
    得對訴外人賴宥璁請求返還投資款500萬元及利息，而被上
    訴人對上開債務自應負保證人責任云云。惟查:
  (1)訴外人丁○○於台中地檢署95年度他字第950號偵查卷陳稱
    ：「（問這個切結書是在何時寫的？）是在92年11月6日寫
    的，甲○○表示想要拿回500萬元，因為他不想要賠錢。」
    、該偵查卷第50頁，證人劉宗烈證稱：「（當天丁○○、甲
    ○○簽定切結書的時候，是何情況？）在92年11月6日之前
    ，是甲○○打電話給我，說他不想要投資倫有建設了，他想
    要將500萬元拿回來，所以我和甲○○、丁○○就在92年11
    月6日到高雄縣路竹醫院談的，談的內容是甲○○希望丁○
    ○早點還，甲○○想要早點將投資款500萬元拿回去，因為
    丁○○沒有辦法，後來丁○○表示說最快的還款日期是95年
    12月26日，．．．」，準此，上訴人與丁○○於92年11月6
    日訂立之切結書，係因上訴人不甘合夥虧損，上訴人不願分
    擔合夥損失而要求丁○○退還渠出資額（即上訴人要求丁○
    ○合意解除合夥契約），經丁○○同意後由丁○○開立500
    萬元之本票予上訴人，做為合意解除合夥契約後退還投資款
    之用，從而，該紙本票係上訴人與丁○○就相互間之投資事
    宜，成立和解，約定上訴人不負擔合夥虧損，而由丁○○原
    額退還500萬元款項予上訴人。再者，依台中地檢署94年度
    他字第1194號偵查卷之下列筆錄內容，亦可證明本件並未發
    生系爭收款收據第二點所約定之債務：第36頁，丁○○陳稱
    ：「（問：是否曾拿建築圖給甲○○？）是的，時間我不記
    得了。房子賣不出去，甲○○也知道。他也找朋友來仲介，
    幫忙銷售。」及上訴人陳稱：「（問：是否如此？）是的」
    。據此，上訴人對於合夥執行內容知之甚詳，丁○○並未有
    系爭收款收據第二點所約定之債務之行為，即「甲方（即丁
    ○○）不得有危害乙方資金及權利，否則乙方有權無條件撤
    資五百萬元及利息」。第36頁，丁○○陳稱：「（問：合夥
    時甲○○是否自始至終都有參與？）是的。從建築藍圖到發
    包、銷售他都很清楚。賣的不好他也知道。」及上訴人陳稱
    ：「（問：是否如此？）是的」及「（問：興建過程中，甲
    ○○是否以合夥人身分來了解？）是的，他也曾帶朋友來看
    房子。」及「（問：為何房子過戶給第三人卻不還款給甲○
    ○？）因為我們還有向銀行的貸款，賣的錢不足還貸款，我
    們還以第三人名義去貸款，甲○○也知此事。我也提議過將
    房子過戶給甲○○抵債，他也不同意。我們只好開500萬本
    票給他。」，此亦可證丁○○並未有系爭收款收據第二點所
    約定之債務之行為。系爭收款收據係於87年間所訂立，而上
    開500萬元本票既係上訴人投資五百萬元後，因房地產不景
    氣且價格下滑，上訴人不願負擔虧損，而於92年11月6日要
    求丁○○退還其所投資之五百萬元，丁○○因房屋尚未售出
    無款項可供清償上訴人，而書立該紙本票予上訴人，約定於
    95年12月26日清償上訴人。換言之，該紙本票係上訴人與丁
    ○○就相互間之投資事宜，成立和解，約定上訴人不負擔合
    夥虧損，而由丁○○原額退還五百萬元款項予上訴人，該本
    票債務屬於和解債權之擔保，此債權並非系爭收款收據所約
    定應由被上訴人負擔之保證責任範圍，上訴人自不得以該紙
    本票主張被上訴人應負擔保證責任，其理甚明。承上，系爭
    收款收據所約定之內容，僅限於丁○○挪用上訴人投資五百
    萬元予其他用途而造成上訴人所受損害之債務，而上開本票
    係上訴人與丁○○就相互間之投資事宜，成立和解，該和解
    債權並非系爭收款收據所約定之內容，上訴人以此請求被上
    訴人給付，自有不合。且上訴人既同意丁○○於95年12月26
    日清償該筆債務，此依民法第755條規定，上訴人允許丁○
    ○人延期清償時，被上訴人並未就該延期為同意，被上訴人
    當就該延期債務不負保證責任，上訴人請求被上訴人履行保
    證人責任，即屬無據。
  (2)據上訴人所提出合夥契約書第六條約定（見原審起訴狀原證
    五）：『本合夥興建之房屋，如有未售完之餘屋，依出資比
    例享有其權利，於房屋出售時依比例分得價金，或經全體合
    夥人開會通過，將餘屋將房屋折價依比例分屋。』、第九條
    約定：『各合夥人不得中途退股，如欲中途退股視同自願放
    棄其所有權利，不得請求退還其已出之資金。』，依此，如
    該合夥興建房屋，有剩餘未出售者，各合夥人應依出資比例
    分配房屋或等房屋出售後，再依出資比例分配出賣價金，各
    別合夥人不得逕行請求退還出資，而如合夥人有中途退股之
    情事，則該要求中途退股之合夥人即不得請求退還出資。上
    訴人與丁○○於92年11月6日訂立切結書，並依照該切結書
    內容由丁○○簽立票面額500萬元之本票予上訴人，該切結
    書簽立時，該合夥所興建之房屋尚未全部出售，而仍有剩餘
    房屋。而該切結書及本票簽訂之緣由係因該合夥所興建之房
    屋，因當時房地產不景氣且價格下滑，房屋難以出售，此依
    上開合夥契約書第六條及第九條約定，上訴人應按照其出資
    比例分配餘屋或等該等房屋出售後，再依出資比例分配出售
    價金，且上訴人不得請求中途退股，但因上訴人不願負擔虧
    損，而要求丁○○以該切結書及本退退還上訴人所投資之五
    百萬元，核該切結書內容及所開立之本票固然未使用和解書
    之文義，但其實質內容即屬和解，即以該切結書及本票取代
    原有合夥契約書之內容。蓋依照合夥契約書第六條及第九條
    約定，丁○○根本無須提前返還上訴人五百萬元之出資款（
    縱使應返還上訴人出資款，上訴人亦應先行分攤款損，上訴
    人因此可取得之款項亦非五百萬元），上訴人與丁○○係以
    該切結書及本票約定提前返還上訴人出資款項，而該約定係
    與原訂合夥契約書內容並不相符，該切結書及本票顯然係於
    原訂合夥契約書外，另行創立新法律關係，該創立之新法律
    關係即為和解之本旨，要與系爭收款收據記載無關。
五、綜上所述，上訴人既未能舉證證明系爭收款收據二所約定之
    主債務人債務存在，則其主張被上訴人應依保證之法律關係
    負保證責任，自屬無據。從而，上訴人依系爭收款收據保證
    之法律關係，請求被上訴人給付5,000,000元及其法定遲延
    利息，為無理由，不應准許。原審所為上訴人敗訴之判決，
    核無不合，上訴論旨指摘原判決不當，聲明求為廢棄改判，
    非有理由，其假執行之聲請失所附麗，應併予駁回。
六、本件判決之基礎已為明確，兩造其餘主張及舉證，核與判決
    結果無影響，爰不一一論駁。
據上論結，本件上訴為無理由，依民事訴訟法第449條、第78條
，判決如主文。
中    華    民    國    98    年    3     月    25    日
                  民事第五庭    審判長法  官  林陳松
                                      法  官  古金男
                                      法  官  鄭金龍
以上正本係照原本作成。
如對本判決上訴，須於收受判決送達後二十日內向本院提出上訴
書狀，其未表明上訴理由者，應於提出上訴後二十日內向本院提
出上訴理由書（須按他造人數附具繕本）。
上訴時應提出委任律師為訴訟代理人之委任狀。具有民事訴訟法
第四百六十六條之一第一項但書或第二項之情形為訴訟代理人者
，另應附具律師及格證書及釋明委任人與受任人有該條項所定關
係之釋明文書影本。
                                      書記官  姚錫鈞
中    華    民    國    98    年    3     月    26    日
                                                      Ｖ


司法院資訊處製作；財團法人民間司法改革基金會備份。
